【裁判字號】    90,交上易,882
【裁判日期】    901114
【裁判案由】    過失致死
【裁判全文】
臺灣高等法院臺南分院刑事判決          九十年度交上易字第八八二號  Ａ
      上  訴  人  臺灣臺南地方法院檢察署檢察官
      上  訴  人
      即  被  告  甲  ○  ○
      選任辯護人  侯  清  治  律師
右上訴人因被告過失致死案件，不服臺灣臺南地方法院九十年度交訴字第一四七號中
華民國九十年五月七日第一審判決（起訴案號：臺灣臺南地方法院檢察署九十年度偵
字第二八三五號），提起上訴，本院判決如左：
      主      文
原判決撤銷。
甲○○因過失致人於死，處有期徒刑玖月。緩刑參年。
      事      實
一、甲○○因違規駕駛執照被依法查扣中，竟於民國（下同）八十九年十二月二十二
    日下午六時十分許，無照駕駛車牌號碼ＳＸ－１７７１號自小客車，沿省道台一
    線由北往南方向行駛，途經該道路二八九公里二百公尺處附近時，原應注意汽車
    行駛時，駕駛人應注意車前狀況，隨時採取必要之安全措施。而依當時天候晴朗
    、夜間有照明、為省道、路面乾燥、柏油路面、標線清晰、無缺陷、視距良好，
    又無不能注意之情事，竟疏未為此注意，貿然以六十公里以上速度行駛，適有劉
    蔡麗月騎乘腳踏車沿該路段快車道行駛在前，甲○○見狀煞避不及，撞及劉蔡麗
    月所駕駛之上開腳踏車，致劉蔡麗月人車倒地，受有頭部撞傷及多處骨折等傷害
    ，經送醫急救後，仍因顱內出血併氣血胸，延至翌日上午八時三十分許不治死亡
    。甲○○於肇事後，在未被有偵查權之公務員或機關發覺前，即向台南縣警察局
    新營分局警員何龍輝自首，並進而接受裁判。
二、案經甲○○自首由台灣台南地方法院檢察署檢察官相驗後偵查起訴。
      理      由
一、訊據上訴人即被告甲○○（下稱被告）對因違規駕駛執照被依法查扣中於右開時
    、地駕車肇事之犯罪事實坦承不諱，惟辯稱：伊是從側面撞擊的，不是追撞，那
    時是天黑，伊沒有看到被害人云云。
二、惟查：
（一）前開被告車禍肇事之犯罪事實，業據被害人劉蔡麗月之夫乙○○，於警訊時及
      偵審中指訴甚詳，並有被告於警訊中供承於駕駛中，於右揭時地，突然看見其
      前二、三公尺處，有一團漆黑之東西，已來不及煞車而撞上等情節可據（見警
      訊卷第三頁正面及背面），復有交通事故調查報告表一紙及現場照片四幀附卷
      可稽。另本件車禍被害人因此受有頭部撞傷及多處骨折等傷害，經送醫急救後
      ，仍因顱內出血併氣血胸死亡，亦經檢察官督同檢驗員相驗屬實，製有勘驗筆
      錄、相驗屍體證明書、驗斷書等在卷可憑。
（二）按汽車行進中駕駛人應注意車前狀況，隨時採取必要安全措施。道路交通安全
      規則九十四條第三項定有明文。本件被告原係領有駕駛執照之駕駛，雖因違規
      駕駛執照被依法查扣中，於右揭肇事時地，仍應注意遵守上開交通安全規則，
      又依卷附之警局道路交通事故調查報告表所載，本件案發當時，天候晴朗、夜
      間有照明、為省道、路面乾燥無缺陷、視距良好，客觀上亦無不能注意之情事
      ，被告竟疏於注意車前狀況，而貿然以六十公里以上之時速行駛（詳相驗卷第
      三頁反面被告所陳速度），撞及被害人劉蔡麗月，致其人車倒地，造成被害人
      傷重死亡，有違上揭交通規則法令之規定，顯有過失。又台灣省台南區車輛行
      車事故鑑定委員會鑑定結果，亦認「甲○○駕照吊扣違規，駕駛小客車，夜間
      行車未減速慢行，未注意車前狀況，為肇事主因。劉蔡麗月乘騎腳踏車，未依
      規定車道行駛，為肇事次因。」此亦有台灣省台南區車輛行車事故鑑定委員會
      九十年七月二十七日南鑑字第九○○八○五號函及所附之鑑定意見書一份在卷
      可參，且臺灣省車輛行車事故覆議鑑定委員覆議結果，亦認同原鑑定意見，僅
      就被害人劉蔡麗月部分文詞更正為「劉蔡麗月夜晚騎乘腳踏車，行駛快車道影
      響行車安全，為肇事次因。」，亦有該覆議鑑定委員會九十年九月十三日府覆
      議字第九○八一八○六號覆議意見書一紙在卷為憑。是被害人劉蔡麗月為肇事
      次因，固與有過失，惟被告為肇事主因亦顯有過失，無法解免被告過失之咎。
      另被害人確因本件車禍致死，則被告過失肇事之行為，與被害人之死亡結果間
      ，有相當因果關係。本件事證已臻明確，被告過失致人於死之犯行，洵堪認定
      。
二、核被告所為，係犯刑法第二百七十六條第一項之罪。被告無照駕車因而致人死亡
    ，應依道路交通管理處罰條例第八十六條第一項規定，加重其刑。又被告於肇事
    後，警方未發覺前，即自行打電話向警方自首報案並接受審判，有卷附之道路交
    通事故調查報告表上報案人欄內記載被告為報案人可稽（見相驗卷宗第七頁參照
    ），且經被害人家屬丙○○到庭證述屬實。被告在未被有偵查權之公務員或機關
    發覺前，即向台南縣警察局新營分局警員自首，並進而接受裁判，符合自首要件
    ，應依刑法第六十二條前段規定減輕其刑，並依法先加後減。
三、原審以被告罪證明確，因予論罪科刑，固非無見。惟查本件車禍係被告於案發後
    自首報案，已如上述，原判決漏未依自首規定減輕其刑，容有未洽。查被告已與
    被害人家屬和解，詳如後述。檢察官上訴意旨尚認被告行車漫不經心，且案發後
    迄未賠償被害人或未至被害人家中致悼，顯無悔意而指摘原判決量刑過輕；而被
    告上訴意旨認被害人行駛快車道，被告無閃避可能而無期待可能性，以原判決量
    刑過重為由，指摘原判決不當，雖並無足取；惟原判決既有可議，自應由本院將
    之撤銷改判。爰審酌被告之品性、素行、過失程度、肇事後態度及犯罪所生損害
    等一切情狀，量處如主文第二項所示之刑。又查被告未曾受有期徒刑以上刑之宣
    告，有本院被告全國前案紀錄表及臺灣臺南地方法院檢察署刑案資料查註紀錄表
    在卷可稽；且被告業與被害人之家屬丙○○、乙○○成立民事上和解，有原審法
    院民事和解筆錄影本一份在卷可按，並據被害人家屬劉江斌於本院審理到案陳明
    ，且稱已不擬追究可據（本院九十年十月三十一日審理筆錄），是被告經此偵審
    程序及科刑之教訓，當知警惕，應無再犯之虞，其所受宣告之刑，本院認以暫不
    執行為適當，爰併予宣告緩刑三年，以勵自新。
據上論結，應依刑事訴訟法第三百六十九條第一項前段、第三百六十四條、第二百九
十九條第一項前段，刑法第二百七十六條第一項、第六十二條前段、第七十四條第一
款，道路交通管理處罰條例第八十六條第一項、罰金罰鍰提高標準條例第一條前段，
判決如主文。
本案經檢察官劉榮堂到庭執行職務。
中    華    民    國      九十      年      十一      月      十四      日
                                  臺灣高等法院臺南分院刑事第三庭
                                      審判長法官  黃    崑    宗
                                            法官  楊    省    三
                                            法官  莊    俊    華
右正本證明與原本無異。
不得上訴。
                                      法院書記官  易    慧    玲
中    華    民    國      九十      年      十一      月      十五      日
附錄本判決論罪科刑法條：
中華民國刑法第二百七十六條
 (過失致死罪)
因過失致人於死者，處二年以下有期徒刑、拘役或二千元以下罰金。
從事業務之人，因業務上之過失犯前項之罪者，處五年以下有期徒刑或拘役，得併科
三千元以下罰金。


司法院資訊處製作；財團法人民間司法改革基金會備份。
